臺灣高等法院刑事判決　　　　　　　　　九十一年度交上易字第二六號
　　上　訴　人　臺灣高雄地方法院檢察署檢察官
　　被　　　告　乙○○
右上訴人，因被告過失傷害案件，不服臺灣桃園地方法院，九十年度交易字第二一六
號，中華民國九十一年五月八日第一審判決（起訴案號：臺灣桃園地方法院檢察署八
十八年偵字第二九二九五號）提起上訴，本院判決如左：
    主      文
原判決撤銷。
乙○○因過失傷害人致重傷，處有期徒刑柒月。
    事      實
一、乙○○原係於陸軍步兵一一九旅步三營營部連二級廠（駐地金門大東山）服役之
    士兵，於民國八十八年六月七日上午九時二十分許，該部隊為因應颱風警報解除
    ，由支援排士兵在駐地內動員實施車輛歸定位作業，因士兵楊至翔與李國銓互相
    爭執究應由何人負責駕駛車牌號碼二三─五二六五五號二‧五噸軍用載重車，乙
    ○○竟逕自上車，欲先行發動，再等駕駛來開，而於發動引擎前，本應注意檢查
    汽車之排檔桿檔位是否已排入空檔、手煞車是否已拉起、煞車踏板功能是否正常
    等事項，以確認該車確係處於可安全啟動狀態，且依當時情形並無不能注意之情
    形，卻疏未注意，遽予發動，致該車於發動後，旋即突往前衝，撞上適由該車前
    方走過之丙○○，乙○○雖立即踩煞車，仍無法停下，因此導致丙○○受有創傷
    性橫膈膜疝氣併氣血胸、右側輸尿管破裂、膀胱破裂、尿道破裂、骨盆骨折、直
    腸損傷、後腹腔血腫等多處傷害，且因骨盆腔骨折合併尿道斷裂之傷害，致陰莖
    勃起功能喪失之重傷害。
二、案經被害人丙○○訴由臺灣高雄地方法院檢察署檢察官偵查起訴，由臺灣高雄地
    方法院以管轄錯誤裁定移送台灣桃園地方法院審理。
    理      由
一、右揭事實，業據被告乙○○在本院審理中坦承不諱，核與被害人丙○○及其告訴
    代理人甲○○指訴情節相符，被害人所受傷勢，並有三軍總醫院八十八年六月八
    日病危通知單、八十八年六月三十日診斷證明書、八十八年十一月十一日診斷證
    明書、八十九年八月七日診斷證明書及九十年一月六日診斷證明書、告訴人身心
    殘障手冊影本各乙紙在卷可稽，告訴人係因本件事故經診斷為骨盆腔骨折，引起
    膀胱尿道破裂及陰莖勃起功能喪失，致生殖機能毀敗之重傷害，亦有三軍總醫院
    九十年一月六日診斷證明書及九十年八月六日善利字第九０一０三九八號函乙份
    附卷足憑。而發動引擎前，本應注意檢查汽車之排檔桿檔位是否已排入空檔、手
    煞車已否拉起、煞車踏板功能是否正常等事項，以確認該車確係處於可安全啟動
    狀態，乃眾所週知之事實，被告依當時情形並無不能注意之情形，卻未為注意，
    遽予發動，因而肇生本件事故，致被害人受傷，其有過失至明，且其過失行為與
    被害人之受傷結果間，具有相當之因果關係。被告犯罪事實至為明確，應可認定
    。
二、被害人受傷後，送至三軍總醫院接受手術及住院治療，經診斷為受有創傷性橫膈
    膜疝氣併氣血胸、右側輸尿管破裂、膀胱破裂、尿道破裂、骨盆骨折、直腸損傷
    、後腹腔血腫等多處傷害，且因骨盆腔骨折合併尿道斷裂之傷害，致陰莖勃起功
    能喪失，生殖機能毀敗，已經三軍總醫院上開函述甚明，並有前開告訴人身心殘
    障手冊及診斷證明書影本存卷可查。被害人至今雙腳殘障，無法行走，大小便失
    禁，性功能發生障礙等情，為告訴代理人陳明在卷。是告訴人所受傷勢，已屬毀
    敗一肢以上機能及生殖機能之重傷害。惟被告僅係具有「輪車修護兵兼駕駛」之
    官科專長，於本件案發之時，級職為「二兵食勤」，於案發後之八十八年七月一
    日始任「一兵輪車保養兼駕駛」，有桃園縣後備司令部九十一年七月三十日（九
    一）昭信字第六八一○號函附被告之兵籍資料影本一份在本院卷可稽，尚難認被
    告行為時係以駕駛為其主要業務或附隨業務。核被告所為，應成立刑法第二百八
    十四條第一項後段之（普通）過失傷害致重傷罪。公訴人認係犯同條第二項後段
    之業務過失傷害致重傷罪名，尚嫌未洽，其起訴法條應予變更，允宜說明。
三、原審予以論罪科刑，固非無見，惟被害人身受多種重傷害，被告竟無表示歉意或
    和解之誠意，已經告訴代理人到庭供述綦詳，檢察官上訴指摘原判決僅量處有期
    徒刑六月，如易科罰金以三百元折算一日，尚嫌過輕，核有理由，應由本院予以
    撤銷改判。爰審酌被告之素行、過失之程度、所造成之犯罪危害與其犯罪後之態
    度暨其家庭狀況等一切情狀，量處如主文所示之刑。
據上論斷，應依刑事訴訟法第三百六十九條第一項前段、第三百六十四條、第二百九
十九條第一項前段、第三百條，刑法第二百八十四條第一項後段，罰金罰鍰提高標準
條例第一條前段，判決如主文。
本案經檢察官李金定到庭執行職務。
中    華    民    國    九十一    年      九        月      十八        日
                        臺灣高等法院刑事第十四庭
                            審判長法  官  陳  祐  輔
                                  法  官  陳  國  文
                                  法  官  洪  昌  宏
右正本證明與原本無異。
不得上訴。
                                  書記官  廖  月  女
中    華    民    國    九十一    年      九        月      十九        日
附錄：本案論罪科刑法條全文
刑法第二百八十四條
因過失傷害人者，處六月以下有期徒刑、拘役或五百元以下罰金。致重傷者，處一年
以下有期徒刑、拘役或五百元下罰金。
從事業務之人，因業務之過失傷害人者，處一年以下有期徒刑、拘役或一千元以下罰
金。致重傷者，處三年以下有期徒刑、拘役或二千元以下罰金。
